【裁判字號】    97,消債清,27
【裁判日期】    971016
【裁判案由】    清算事件
【裁判全文】
臺灣臺南地方法院民事裁定            97年度消債清字第27號
債  務  人  甲○○
上列當事人因消費者債務清理事件聲請清算，本院裁定如下：
    主    文
債務人甲○○自中華民國97年10月16日上午10時起開始清算程序
。
    理  由
一、本件聲請意旨略以：債務人甲○○有不能清償債務之情事，
    前已提出債權人清冊，以書面向最大債權金融機構臺灣銀行
    請求共同協商債務清償方案，惟因債務人失業無收入，無法
    負擔任何還款條件，以致協商不成立，且債務人未經法院裁
    定開始更生程序或許可和解或宣告破產，爰依法聲請清算等
    語。
二、按債務人不能清償債務或有不能清償之虞者，得依本條例所
    定更生或清算程序，清理其債務。債務人對於金融機構因消
    費借貸、自用住宅借款、信用卡或現金卡契約而負債務，在
    聲請更生或清算前，應提出債權人清冊，以書面向最大債權
    金融機構請求協商債務清償方案，並表明共同協商之意旨。
    債務人為前項請求時，視為同意或授權受請求之金融機構，
    得向稅捐或其他機關、團體查詢其財產、收入、業務及信用
    狀況。第一項受請求之金融機構，應即通知其他債權人與債
    務人為債務清償之協商，並將前項查詢結果供其他債權人閱
    覽或抄錄。協商成立者，應以書面作成債務清償方案，由當
    事人簽名、蓋章或按指印；協商不成立時，應付與債務人證
    明書。債務人與金融機構協商成立者，不得聲請更生或清算
    。但因不可歸責於己之事由，致履行顯有重大困難者，不在
    此限。消費者債務清理條例第3條及第151條第1項至第5項分
    別定有明文。次按法院開始清算程序之裁定，應載明其年、
    月、日、時，並即時發生效力。同條例第83條第1項亦有明
    文規定。
三、經查：
(一)、債務人甲○○於本件清算聲請前，曾以書面向最大債權銀行
    台灣銀行請求協商債務清償方案，並表明共同協商之意旨。
    嗣雙方於前置協商程序中，因債務人表示每月僅能還款新台
    幣（下同）2,000元，因而無法成立協商，債務人迄今積欠
    之債務金額如附表所示之金額等情，已據債務人提出前置協
    商不成立通知書為證，且有台灣銀行台南科學園區分行97年
    7月17日函及各該債權銀行民事陳報狀附卷可稽，堪信為真
    實。
(二)、次查，債務人與其配偶共育有2名子女（8歲、5歲），債務
    人96年度名下查無任何財產，目前失業，而依其所陳其所有
    之財產為家電用品9件及機車1輛（車主登記為其配偶名義）
    ，又其家庭生活費用係由其配偶負擔等情；已據債務人陳明
    在卷，且有戶籍謄本、勞保局電子閘門查詢作業被保險人投
    保資料查詢及稅務電子閘門財產所得調件明細表在卷足憑，
    應堪認定。
(三)、從而，債務人既有不能清償債務之情事，自應允其於消費者
    債務清理條例施行後，選擇以清算型之清算程序清理其債務
    ，藉以妥適調整債務人與債權人及其他利害關係人間之權利
    義務關係，保障債權人獲得公平受償，並謀求債務人經濟生
    活之重建復甦機會。此外，本件又查無債務人有消費者債務
    清理條例第6條第3項、第8條或第82條第2項所定駁回清算聲
    請之事由存在，則債務人聲請清算，應屬有據，爰裁定如主
    文。
中    華    民    國    97    年    10    月    16    日
                    民事第三庭  法      官  張季芬
上為正本係照原本作成。
本件不得抗告。
本裁定已於97年10月16日上午10時公告。
中    華    民    國    97    年    10    月    16    日
                            書  記  官  顏惠華
附表：債務人之債權人名稱、債權金額
┌───┬───────┬─────────────┐
│編號  │債權人名稱    │現存實際債權金額（新台幣）│
├───┼───────┼─────────────┤
│1     │臺灣銀行      │債務人截至97年7月15日止， │
│      │              │尚積欠房屋購置貸款本金    │
│      │              │951,310元（有擔保債權）。 │
├───┼───────┼─────────────┤
│2     │台新國際商業銀│債務人積欠債務總額971,651 │
│      │行股份有限公司│元：                      │
│      │              │1.現金卡部分：            │
│      │              │  (1)本金499,902元。       │
│      │              │  (2)利息290,354元。       │
│      │              │2.信用卡部分：            │
│      │              │  (1)本金112,309元。       │
│      │              │  (2)利息59,385元。        │
│      │              │  (3)違約金9,701元。       │
├───┼───────┼─────────────┤
│3     │台北富邦商業銀│債務人尚積欠224,394元：   │
│      │行股份有限公司│1.債權本金：195,859元     │
│      │              │2.費用：3,577元           │
│      │              │3.循環息暨違約金：24,958元│
│      │              │4.滯納利息：依債權本金195,│
│      │              │  859元自95年3月7日起至清 │
│      │              │  償日止按年息19.69%計算之│
│      │              │  滯納利息。              │
├───┼───────┼─────────────┤
│4     │美商美國運通銀│債務人截至97年6月30日止， │
│      │行股份有限公司│積欠信用貸款債務金額為    │
│      │              │211,408元。               │
├───┼───────┼─────────────┤
│5     │大眾商業銀行  │債務人尚積欠現金卡：      │
│      │股份有限公司  │1.本金217,735元。         │
│      │              │2.利息93,626元（自95年2月 │
│      │              │  24日起至97年7月3日止以本│
│      │              │  金金額按18.25%計算之利息│
│      │              │  ）。                    │
├───┼───────┼─────────────┤
│6     │挺鈞股份有限  │債務人尚積欠現金卡：      │
│      │司            │1.本金300,000元。         │
│      │（受讓寶華商業│2.自94年12月19日起至清償日│
│      │銀行讓與之債權│  止，按年息百分之15計算之│
│      │）            │  利息。                  │
├───┼───────┼─────────────┤
│7     │慶銀資產管理股│債務人尚積欠170,958元及其 │
│      │份有限公司    │利息暨違約金。            │
│      │（受讓慶豐商業│                          │
│      │銀行讓與之債權│                          │
│      │）            │                          │
├───┼───────┼─────────────┤
│8     │金陽信資產管理│債務人尚積欠22,000元及其利│
│      │股份有限公司  │息暨違約金。              │
│      │（受讓陽信商業│                          │
│      │銀行讓與之債權│                          │
│      │）            │                          │
├───┼───────┼─────────────┤
│9     │玉山商業銀行  │計至97年9月19日止：       │
│      │股份有限公司  │1.本金62,234元。          │
│      │              │2.利息31,833元。          │
│      │              │3.違約金5,604元。         │
├───┼───────┼─────────────┤
│10    │台灣新光商業銀│債務人尚積欠139,671元及其 │
│      │行股份有限公司│利息。                    │
├───┼───────┼─────────────┤
│11    │安泰商業銀行股│債務人尚積欠80,000元及其利│
│      │份有限公司    │息、訴訟費用及延滯金。    │
├───┼───────┼─────────────┤
│12    │永豐商業銀行股│債務人尚積欠509,992元及其 │
│      │份有限公司（原│利息、違約金及執行費用。  │
│      │台北國際商業銀│                          │
│      │行）          │                          │
├───┼───────┼─────────────┤
│13    │國泰世華商業銀│1.信用卡：135,095元及其利 │
│      │行股份有限公司│  息。                    │
│      │              │2.通信貸：151,389元及其利 │
│      │              │  息。                    │
├───┼───────┼─────────────┤
│14    │萬榮行銷顧問股│1.現金卡：549,534元及其利 │
│      │份有限公司    │  息。                    │
│      │              │2.信用卡：99,415元及其利息│
│      │              │  。                      │
├───┼───────┼─────────────┤
│15    │中國信託商業銀│1.現金卡：209,000元。     │
│      │行股份有限公司│2.信用卡：207,430元。     │
│      │              │3.信貸：154,000元。       │
│      │              │（依債務人主張列計）      │
├───┼───────┼─────────────┤
│16    │台灣金聯資產管│現金卡：123,286元。       │
│      │理股份有限公司│（依債務人主張列計）      │
└───┴───────┴─────────────┘


司法院資訊處製作；財團法人民間司法改革基金會備份。
